【裁判字號】    97,訴,1310
【裁判日期】    980105
【裁判案由】    違反毒品危害防制條例
【裁判全文】
台灣雲林地方法院刑事判決          97年度訴字第1310號
公  訴  人  台灣雲林地方法院檢察署檢察官
被      告  甲○○
上列被告因違反毒品危害防制條例案件，經檢察官提起公訴（97
年度毒偵字第1599號、第1818號），本院合議庭裁定由受命法官
獨任行簡式審判程序，並判決如下︰
    主  文
甲○○施用第一級毒品，累犯，處有期徒刑玖月，扣案海洛因三
包（淨重1.78公克）連同外包裝沒收銷燬之；又施用第二級毒品
，累犯，處有期徒刑柒月；應執行有期徒刑壹年，扣案海洛因三
包（淨重1.78公克）連同外包裝沒收銷燬之。
    事  實
一、甲○○前因施用毒品案件，經台灣彰化地方法院裁定送觀察
    、勒戒後，認無繼續施用毒品傾向，於民國（下同）90年10
    月17日執行完畢釋放，並由台灣雲林地方法院檢察署檢察官
    以90年度毒偵緝字第535 、536 號、90年度毒偵字第4123號
    為不起訴處分確定。復於觀察、勒戒執行完畢釋放後5 年內
    施用毒品，經台灣彰化地方法院以93年度訴字第973 號判決
    應執行刑有期徒刑1 年2 月確定。又因施用第一、二級毒品
    案件，經台灣彰化地方法院以95年度訴字第653 號判決有期
    徒刑10月、7 月確定，入監執行，並經減刑為有期徒刑5 月
    、3 月15日確定，合併定應執行刑有期徒刑8 月確定，於96
    年7 月16日執行完畢。其又基於施用第一級毒品海洛因之犯
    意，於97年9 月24日上午11時左右，在彰化縣埔心鄉省立醫
    院化妝室內，以將海洛因摻水置入針筒注射身體血管之方式
    ，施用第一級毒品海洛因1 次。另基於施用第二級毒品甲基
    安非他命之犯意，於同日上午10時左右，在同上地點，以將
    甲基安非他命置於鋁箔紙上燃燒後吸食煙霧方式，施用第二
    級毒品甲基安非他命1 次。（一）於97年9 月24日下午1時
    40分許，在雲林縣元長鄉○○村○○路9 號前為警查獲，扣
    得第一級毒品海洛因3 包（淨重1.78公克）、注射針筒1支
    等物，同日經其同意採尿送驗，檢出毒品嗎啡及甲基安非他
    命陽性反應；（二）於翌日（25日）經台灣雲林地方法院檢
    察署解送至台灣雲林看守所羈押時，經該所人員對其實施新
    收人犯採尿作業，檢出毒品嗎啡及甲基安非他命陽性反應。
    始悉上情。
二、案經雲林縣警察局虎尾分局報告暨台灣雲林看守所函送台灣
    雲林地方法院檢察署檢察官偵查起訴。
    理  由
一、本件被告所犯為死刑、無期徒刑、最輕本刑為三年以上有期
    徒刑以外之罪，其於準備程序中就被訴事實為有罪陳述，經
    法官告知簡式審判程序之旨，並聽取公訴人、被告意見後，
    本院決定由受命法官獨任進行簡式審判程序，在此先行說明
    。
二、經查：(一)被告上述施用海洛因事實，業經被告於審理中坦白
    承認，且有尿液送檢真實姓名對照表、尿液檢驗報告附卷可
    證；(二)其有上述前科，並有裁判書及刑案資料查註紀錄表、
    台灣高等法院被告前案紀錄表1 件附卷可證，事實已經可以
    認定。
三、論罪科刑：
  (一)被告所為，觸犯毒品危害防制條例第10條第1 項之施用第一
    級毒品罪、同條例第10條第2 項之施用第二級毒品罪。被告
    持有第一、二級毒品進而施用，其持有之低度行為，為施用
    之高度行為吸收，均不另論罪。
  (二)被告有上述前科，此有被告前案紀錄表1 件可證，其於有期
    徒刑執行完畢後5 年內故意再犯本件有期徒刑以上之罪，是
    累犯，均應該依法加重其刑。
  (三)被告所犯的上述2 罪，犯意各別，行為也各自獨立，應該分
    別論罪、合併處罰。
  (四)法官認為，施用毒品行為的本質是藥物濫用、物質依賴，自
    殘性明顯，侵害性卻隱晦。基於施用毒品的此一特性，毒品
    危害防制條例第10條第1 項、第2 項的刑罰，就須與同條例
    第20條的保安處分比擬觀察，而不應與一般犯罪的刑罰等量
    齊觀。因此，施以一段期間的徒刑，藉以隔離毒品、戒除依
    賴即可；過度監禁的結果，有虛擲被告生命、浪費國家稅收
    的虞慮。從而，依被告藥癮的程度，就其所犯2 罪，分別就
    施用第一級毒品部分量處有期徒刑9 月，就施用第二級毒品
    量處有期徒刑7 月，並定應執行刑1 年，應該就已足夠。
  (五)扣案之白粉3 包，檢出海洛因成分，重量如上所述，此有法
    務部調查局濫用藥物實驗室鑑定書1 件可以證明（97年度毒
    偵字第1599號卷第11頁），而因為毒品的包裝袋不易與毒品
    分離，是以上述毒品連同外包裝，均應該依毒品危害防制條
    例第18條第1 項前段規定沒收銷燬。
  (七)至於扣案的注射針筒1 支，並非違禁物，即使是被告所有供
    犯罪所用，依刑法第38條第3 項規定，也可以不沒收，法官
    認為沒有沒收上述之必要。而被告於審理時並已表示拋棄，
    執行時也無須發還，予以丟棄即可。
四、本件判決適用的法律：(一)刑事訴訟法第273 條之1 第1 項、
    第284 條之1 、第299 條第1 項前段，(二)毒品危害防制條例
    第10條第1 項、第2 項、第23條第2 項、第18條第1 項前段
    ，(三)刑法第11條前段、第47條第1 項、第51條第5 款。
本案經檢察官丙○○偵查起訴，檢察官乙○○到庭執行職務。
中    華    民    國    98    年    1     月    5     日
                  刑事第三庭    法  官  林  輝  煌
以上正本證明與原本無異。
如不服本判決，應於送達後10日內向本院提出上訴狀（須附繕本
），上訴於台灣高等法院台南分院。上訴書狀應敘述具體理由。
上訴書狀未敘述上訴理由者，應於上訴期間屆滿後20日內補提理
由書（須附繕本）於本院。
                                書記官  王  淑  美
中    華    民    國    98    年    1     月    5     日
附錄本案論罪科刑法條全文：
毒品危害防制條例
第10條
施用第一級毒品者，處六月以上五年以下有期徒刑。
施用第二級毒品者，處三年以下有期徒刑。


司法院資訊處製作；財團法人民間司法改革基金會備份。
